【裁判字號】    99,聲判,1
【裁判日期】    990203
【裁判案由】    聲請交付審判
【裁判全文】
臺灣屏東地方法院刑事裁定               99年度聲判字第1號
聲  請  人  丁○○
代  理  人  林幸郎律師
被      告  甲○○
            丙○○
            乙○○原名陳仲杰.
上列聲請人因告訴被告聲請交付審判案件，不服台灣高等法院高
雄分院檢察署檢察長於民國98年12月22日駁回再議之處分（98年
上聲議字第2020號），聲請交付審判，本院裁定如下：
    主  文
聲請駁回。
    理  由
一、按告訴人不服上級法院檢察署檢察長或檢察總長認再議為無
    理由而駁回之處分者，得於接受處分書後十日內委任律師提
    出理由狀，向該管第一審法院聲請交付審判。法院認為交付
    審判之聲請不合法或無理由者，應駁回之。刑事訴訟法第25
    8 條之1 、第258 條之3 第2 項前段，分別定有明文。
二、本件聲請人以被告等涉犯業務過失致死，向臺灣屏東地方法
    院檢察署檢察官提出告訴，經該署檢察官以98年度偵字第65
    09號不起訴處分後，聲請人聲請再議，經臺灣高等法院高雄
    分院檢察署檢察長以98年度上聲議字第2020號處分書，認再
    議無理由而駁回再議聲請，聲請人收受該駁回再議之處分書
    後，於98年12月30日委任林幸郎律師為代理人，在法定期間
    內聲請交付審判，業經本院依職調閱上開卷宗，並核閱卷存
    送達證書、聲請交付審判狀、委任狀無訛，是聲請人之聲請
    即屬合法，就此合先敘明。
三、本件聲請意旨略以：本件依國軍屏東分院檢驗報告，被害人
    洪榮昌當時仍有心跳，尚非無生命跡象，被告甲○○、丙○
    ○、乙○○三人臆測被害人已無生命跡象，而被告甲○○、
    丙○○未作CPR （即心肺復甦）及其他救護措施，導致被害
    人死亡，應有業務過失致死行為，為此聲請交付審判云云。
四、按刑事訴訟法第258 條之1 規定聲請人得向法院聲請交付審
    判，核其立法意旨，係法律對於檢察官不起訴或緩起訴裁量
    權制衡之外部監督機制，此時，法院之職責僅在就檢察官所
    為不起訴或緩起訴之處分是否正確加以審查，藉以防止檢察
    機關濫權。依此立法精神，同法第258 條之3 第3 項規定：
    「法院就交付審判之聲請為裁定前，得為必要之調查。」，
    其所謂「得為必要之調查」，係指調查證據之範圍應以偵查
    中曾顯現者為限，不可就新提出之證據再為調查，亦不可蒐
    集偵查卷宗以外之證據，否則將與刑事訴訟法第260 條之再
    行起訴規定混淆不清。又法院於審查交付審判之聲請有無理
    由時，除認為聲請人所指摘不利被告之事證未經檢察機關詳
    為調查或斟酌，或不起訴處分書所載理由違背經驗法則、論
    理法則或其他證據法則者外，不宜率予交付審判（法院辦理
    刑事訴訟案件應行注意事項第134 項參照）。至上開所謂聲
    請人所指摘不利被告之事證未經檢察機關詳為調查，係指聲
    請人所提出請求調查之證據，檢察官未予調查，且若經調查
    ，即足以動搖原偵查檢察官事實之認定及處分之決定，倘調
    查結果，尚不足以動搖原事實之認定及處分之決定者，仍不
    能率予交付審判。次按犯罪事實應依證據認定之，無證據不
    得認定犯罪事實，刑事訴訟法第154 條第2 項定有明文。又
    事實之認定，應憑證據，如未能發現相當證據，或證據不足
    以證明，自不能以推測或擬制之方法，以為裁判基礎。而認
    定不利於被告之事實，須依積極證據茍積極證據不足為不利
    於被告事實之認定時，即應為有利於被告之認定。
五、經查：
  (一)死者洪榮昌於90年5月6日14時10分前某時許，因交通事故致
    頭部外傷併顱骨骨折，於送醫途中死亡，且經送國軍屏東分
    院急救後，仍急救至90年5月6日15時30分許，仍無反應且四
    肢冰冷等情，有卷存屏東地方法院檢察署相驗屍體證明書1
    紙、國軍高雄總醫院附設屏東民眾診療服務處97年12月3 日
    醫福字第0970000093號函附急治情形說明、急診病歷、急救
    室護理紀錄評估表、急診室護理紀錄表、檢驗報告、救護紀
    錄表各1 紙及屏東縣政府警察局屏東分局98年3 月5 日屏警
    分交字第0980004675號函附受理各類案件紀錄表、陳報單各
    1 紙可參（見97年度他字第1416號卷第7 、21-27 、250-25
    2 頁）。
  (二)證人即當時協助被告乙○○急救之護士朱盡櫻於97年12月30
    日到庭證述：這個病人送來時，沒有生命跡象，來時就給他
    ABC 急救，給他CPR ，同時會記錄病人的心電圖1 段，護士
    就是協助醫師，插管、打點滴，給急救藥，若在當時點滴沒
    有打上的話，直接從氣管內管打腎上腺素，同時還會給傷患
    酒測及生化檢查，檢查肝功能、腎功能，這些護理紀錄上都
    有寫，同時醫生也會看病人對光有無反應，若醫生覺得有必
    要給藥，我們會協助給藥，我們護士能做的事就是幫醫生檢
    測病人有無生命跡象。當時他已經沒有生命跡象，沒有脈搏
    ，沒有呼吸，瞳孔也沒有反應，血氧濃度偏低。一般而言，
    必須要有生命跡象恢復，才會動手術或輸血等語（見97年度
    他字第1416號卷第94頁）。又證人即當日國軍醫院屏東分院
    值班護理長趙文琦於98年2 月10日到庭證述：我是在外面和
    救護人員交接，我看這份急救資料，我有幫忙這位傷患測量
    生命跡象，上面有記載血壓、脈搏、呼吸、體溫、瞳孔大小
    、光反射，當時他都沒有顯示，時間是下午2 點20分，至於
    其他部分都是醫生做的診斷，初步診斷該名傷患是DOA ，就
    是到院前死亡等語（見97年度他字第1416號卷第161 頁），
    顯見被害人洪榮昌於到院前應已無生命跡象乙節，應可認定
    。
  (三)又被告丙○○陳稱：我到現場時傷患的頭部有嚴重的凹陷及
    撕裂傷，他是車禍受傷很嚴重，頭部變形，現場當時很凌亂
    ，我把他搬到救護車馬上急救，同時送往醫院，該員已經沒
    有生命跡象，原則上我們還是會對他作CPR ，等到他心跳及
    呼吸恢復後才會給他氧氣等語（見97年度他字第1416號卷第
    136 頁）；被告甲○○陳稱：我到現場時他已經沒有生命跡
    象，我們就用擔架把他搬上救護車，開始做CPR 的急救，同
    時由我開車送往醫院，他頭部有凹陷及撕裂傷，我們要等傷
    患恢復呼吸後，才會用氧氣筒給予傷患氧氣等語（見97年度
    他字第1416號卷第138 頁），再參以上開救護紀錄表之紀載
    ，可知被告甲○○、丙○○確實有施以CPR急救無訛。
  (四)另依卷存行政院衛生署於98年8 月17日以衛署醫字第098026
    2035號函附之行政院醫事審議委員會鑑定書（編號0000000
    ）略謂：「(1)救護技術員有於現場判斷傷患是否為臨院前
    心肺停止責任，而施予必要之CPR （即心肺復甦術）急救；
    對於現場明顯死亡或死亡多時者，例如頭首明顯分離或已明
    顯呈現屍斑者，則應保持現場完整以協助其他專業後續調查
    ，故具現場判斷之裁量空間。(2)依救護紀錄表記載，傷患為
    創傷性「到院前心肺停止」。兩位救護技術員於現場接觸傷
    患時，對此傷患經其現場初步評估後，判定為無意識、無呼
    吸、無脈搏到院前心肺停止，並立即施予心肺復甦數，乃符
    合急救復甦原則立即實施最重要之急救處置。而過去文獻研
    究顯示，創傷性「到院前心肺停止」之存活率很低，不到3%
    。依本案救護紀錄表記載，救護技術員即刻儘速送醫，並於
    送醫途中施行CPR ，並無不妥之處。而於現場執行CPR 時，
    以甦醒球施予人工呼吸與通氣，以及給予人工胸部按壓之處
    置，符合CPR 標準程序。(3)面罩給氧及鼻管給氧，是對有生
    命徵象可自行呼吸之病人使用，上頸圍與長背板，也是對有
    生命徵象的傷患者使用之保護處置。依救護紀錄，本案病人
    並無生命徵象，應給予CPR 急救復甦。(4)本案中即使兩位救
    護技術員對該名傷患施以上頸圍、鼻管給氧、上長背板等上
    開救護錯失，如未於送醫途中立即施以CPR 時，則本案傷患
    亦無回復生命之可能。本案傷患被送抵醫院時，依救護紀
    錄與醫院病歷記載，均顯示本案為重度性創傷「到院前心肺
    停止」病案，患者無生命徵象，呈現有頭部嚴重創傷合併面
    部凹陷變形。醫院之醫療人員團隊雖已對該名無任何生命徵
    象之嚴重傷患，持續施予CPR 以及急救藥物與輸液復甦，但
    於14：20至15：30總計達70分鐘急救復甦期間，該名傷患完
    全沒有任何生命徵象回復或顯現，對於此類於現場已呈現心
    肺停止之嚴重創傷，且經現場與醫院持續施予CPR，均無回
    復本案傷患生命之可能。醫院醫護人員對本案採取之急救措
    施，並無不當之處。」等語（見97年度他字第1416號卷第26
    4-265 頁）。
  (五)綜上所述，被告三人基於第一時間之判斷而為救護流程應無
    何瑕疵可指，尚難認定有何過失行為存在，且亦無證據顯現
    渠等之救護過程與死者之死亡原因，有何相當因果關係存在
    ，自難以業務過失致死罪相繩，此原臺灣屏東地方法院檢察
    署檢察官不起訴處分書及臺灣高等法院高雄分院檢察署駁回
    再議處分書中既已詳予調查偵查卷內所存證據，並敘明所憑
    證據及判斷理由，且原處分所載證據取捨及事實認定之理由
    ，亦無違背經驗法則、論理法則及證據法則之情事，是臺灣
    屏東地方法院檢察署檢察官及臺灣高等法院高雄分院檢察署
    檢察長以被告犯罪嫌疑不足分別予以不起訴處分及駁回再議
    之聲請，於法並無違誤，本件聲請交付審判意旨猶執前詞，
    對於原臺灣高等法院高雄分院檢察署處分加以指摘求予審判
    ，非有理由，應予駁回。
六、依刑事訴訟法第258條之3第2項前段，裁定如主文。
中    華    民    國    99    年    2     月    3     日
                  刑事第一庭  審判長法  官  潘正屏
                                    法  官  羅森德
                                    法  官  曾吉雄
以上正本證明與原本無異。
本件不得抗告。
中    華    民    國    99    年    2     月    3     日
                                    書記官  林祥玉

司法院資訊處製作；財團法人民間司法改革基金會備份。
